臺灣桃園地方法院刑事判決　　　　　　 110年度訴字第1093號

公　訴　人　臺灣桃園地方檢察署檢察官　
被　　　告　蔡承憲



上列被告因詐欺案件，經檢察官聲請簡易判決處刑（109 年度偵
緝字第1884號），本院認不宜逕以簡易判決處刑（110 年度桃簡
字第1307號），改依通常程序審理，而被告於本院準備程序進行
中就被訴事實為有罪之陳述，經本院告知簡式審判程序意旨，並
聽取當事人之意見後，本院合議庭裁定由受命法官獨任進行簡式
審判程序，判決如下：
    主  文
蔡承憲以網際網路對公眾散布而犯詐欺取財罪，累犯，處有期徒
刑壹年陸月。
    事  實
蔡承憲意圖為自己不法之所有，基於詐欺取財之犯意，於民國10
8 年6 月17日，使用手機通訊軟體Line( 下稱Line) 撥打網路電
話予林柔君，並向林柔君佯稱，其欲以匯款之方式購買手機，林
柔君因而將其所申辦之永豐商業銀行帳號000-00000000000000號
帳戶（下稱永豐銀行帳戶）提供予蔡承憲，以作為匯款購買手機
價金使用。嗣蔡承憲於108 年7 月1 日晚間11時55分前某時，在
不詳地點連結網際網路，以「亦勳陳」名義登入旋轉拍賣app ，
刊登欲販賣手機之不實訊息，謝一鳴於瀏覽訊息後則主動與蔡承
憲聯繫，蔡承憲與謝一鳴其後則以LINE聯絡，蔡承憲因而陷於錯
誤，同意以新臺幣（下同）2 萬5,000 元價格，購買iPhoneXR展
示機2 支，另以1 萬5,000 元為價格，購買iPhone7 展示機及iP
hone8 展示機各1 支，並分別於108 年7 月2 日上午11時51分及
108 年7 月2 日晚間11時25分依蔡承憲指示，匯款2 萬5,000 元
及1 萬5,000 元至林柔君所申辦之永豐銀行帳戶內，林柔君見帳
戶確有款項匯入，遂於108 年7 月2 日下午4 時55分許、108 年
7 月3 日某時，在位於桃園市○○區○○街000 號1 樓之大呼小
叫通訊行（下稱通訊行）分別交付iPhoneXR手機1 支（128G、顏
色：白）及OPPO Reno Z 手機1 支（8G/128G 、顏色：星辰紫）
。謝一鳴於匯款後，並未收到上開手機，始悉受騙，而報警查獲
上情。
    理  由
一、本件被告蔡承憲所犯係死刑、無期徒刑或最輕本刑為3 年以
    上有期徒刑以外之罪，亦非屬臺灣高等法院管轄第一審之案
    件，其於準備程序中就被訴事實為有罪之陳述，經本院告知
    簡式審判程序之旨，並聽取當事人之意見後，本院依刑事訴
    訟法第273 條之1 第1 項規定，裁定進行簡式審判程序，故
    本件之證據調查，依刑事訴訟法第273 條之2 規定，不受同
    法第159 條第1 項、第161 條之2 、第161 條之3 、第163
    條之1 及第164 條至第170 條規定之限制，合先敘明。
二、證據清單：
 ㈠ 被告於偵查、本院訊問、本院準備程序及審理時之自白。
 ㈡ 證人即告訴人謝一鳴於警詢、偵訊及本院訊問時之證述；證
    人林柔君於警詢、偵訊及本院訊問時之證述。
 ㈢ 通訊行買賣紀錄清單、銷貨憑證、出貨單、自動櫃員機交易
    明細表、LINE對話紀錄、旋轉拍賣app 對話紀錄、林柔君所
    申辦之永豐銀行帳戶存摺封面影本、告訴人謝一鳴所申辦之
    中華郵政股份有限公司帳號000-0000000-0000000 號帳戶存
    摺封面影本、告訴人謝一鳴所申辦之遠東國際商業銀行帳號
    000 -000000000000000號帳戶。
三、論罪科刑：
 ㈠ 按刑法第339 條之4 第1 項第3 款規定「以廣播電視、電子
    通訊、網際網路或其他媒體等傳播工具，對公眾散布而犯之
    。」之加重事由，其立法理由已敘明：「考量現今以電信、
    網路等傳播方式，同時或長期對社會不特定多數之公眾發送
    訊息施以詐術，往往造成廣大民眾受騙，此一不特定、多數
    性詐欺行為類型，其侵害社會程度及影響層面均較普通詐欺
    行為嚴重，有加重處罰之必要，爰定為第3 款之加重處罰事
    由。」是行為人若係基於詐欺不特定民眾之犯意，利用網際
    網路等傳播工具，刊登虛偽不實之廣告，以招徠民眾，遂行
    詐騙，縱行為人尚須對受廣告引誘而來之被害人，續行施用
    詐術，始能使之交付財物，仍係直接以網際網路等傳播工具
    向公眾散布詐欺訊息，無礙成立加重詐欺罪。查本件被告係
    在不特定多數人得上網瀏覽之「旋轉拍賣」網路購物平台，
    刊登販售iPhone手機之不實訊息，以此方式對公眾散布而遂
    行詐欺取財犯行。是核被告所為，係犯刑法第339 條之4 第
    1 項第3 款之以網際網路對公眾散布而犯詐欺取財罪。檢察
    官聲請簡易判決處刑意旨認被告應成立刑法第339 條第1 項
    之詐欺取財罪，尚有未洽，惟本件之基本社會事實同一，且
    本院已告知被告變更後之罪名，無礙被告刑事辯護防禦權，
    爰依法變更起訴法條。
 ㈡ 告訴人謝一鳴雖有數次之付款行為，然被告主觀上既係基於
    單一詐欺取財犯意及目的所為，且係侵害同一告訴人之財產
    法益，依社會一般觀念在時空差距上難以強行分開，各該行
    為依一般社會健全觀念，應各視為數個舉動之接續施行，合
    為包括之一行為予以評價為當，應依接續犯包括論以一罪。
    至聲請簡易判決處刑意旨雖認被告亦有詐欺林柔君之犯行，
    而與詐欺告訴人謝一鳴之犯行應論以接續犯，惟被告確實欲
    向林柔君購買手機，且林柔君亦係於收受價金後，始交付手
    機予被告，難認林柔君有何陷於錯誤之情事，是林柔君應非
    被告施以詐欺取財犯行之對象，聲請簡易判決處刑意旨所認
    應屬有誤，併予說明。
 ㈢ 被告前因施用毒品案件，經本院以100 年度審易字第467 號
    判決判處有期徒刑6 月確定；因竊盜案件，經本院以100 年
    度易字第960 號判決判處有期徒刑5 月，共2 罪；因竊盜案
    件，經本院以100 年度審易字第1855號判決判處有期徒刑6
    月確定；因贓物案件，經本院以101 年度易字第486 號判決
    判處有期徒刑5 月確定；因竊盜案件，經本院以101 年度審
    易字第2185號判決判處有期徒刑8 月確定。上開6 罪，嗣經
    本院以102 年度聲字第1565號裁定應執行有期徒刑2 年6 月
    確定，並於104 年6 月25日縮短刑期假釋出監，併付保護管
    束，迄至105 年10月5 日保護管束期滿未經撤銷，其未執行
    之刑以執行完畢論等情，有臺灣高等法院被告前案紀錄表附
    卷可查，是被告受有期徒刑之執行完畢，5 年以內故意再犯
    本案有期徒刑以上之罪，為累犯。本院審酌被告於前案竊盜
    、贓物等罪刑執行完畢後，理應產生警惕作用，自我控管，
    竟於執行完畢後即再犯本案有期徒刑以上之財產犯罪，此足
    見被告對先前所受刑之執行欠缺醒悟及警惕，可徵其所受前
    案徒刑之執行難收成效，爰依司法院釋字第775 號解釋意旨
    ，應依刑法第47條第1 項之規定，加重其刑。
 ㈣ 爰以行為人之責任為基礎，審酌被告正值壯年，具有謀生能
    力，卻不思以正當途徑獲取生活所需，竟圖不勞而獲，而以
    上揭方式詐騙告訴人謝一鳴，使告訴人謝一鳴受有財產上損
    害，並破壞人與人之間的信任，且雖與告訴人謝一鳴和解成
    立，惟未依約賠償告訴人謝一鳴，所為實屬不該；惟念被告
    犯後坦承犯行，並考量被告之犯罪動機、手段、情節、所詐
    取之金額為4 萬元，且除本件外，尚有多件詐欺案件之前案
    紀錄之素行等一切情狀，量處如主文所示之刑。
四、沒收部分：
 ㈠ 按犯罪所得，屬於犯罪行為人者，沒收之；前二項之沒收，
    於全部或一部不能沒收或不宜執行沒收時，追徵其價額；犯
    罪所得已實際合法發還被害人者，不予宣告沒收或追徵，刑
    法第38條之1 第1 項前段、第3 項、第5 項分別定有明文。
    又被告詐騙所得4 萬元，固屬被告之犯罪所得，原應依法予
    以宣告沒收或追徵，惟被告業已告訴人謝一鳴和解成立等情
    ，有和解筆錄在卷可佐（見本院訴字卷第79頁至第80頁），
    被告雖未能切實履行，然告訴人謝一鳴仍得藉由民事訴訟或
    強制執行之程序遂行此部分權利，而達沒收制度剝奪被告犯
    罪所得之立法目的。是本院審酌上情，認若就此部分之犯罪
    所得再予以宣告沒收或追徵，將使被告蒙受財產遭雙重剝奪
    之可能，而有過苛，爰依刑法第38條之2 第2 項之規定，就
    被告此部分之犯罪所得均不予宣告沒收或追徵。
 ㈡ 至被告用以連接網際網路之設備，雖為被告供本件犯罪所用
    之物，然並未扣案，並無證據顯示現仍存在，又非屬於違禁
    物，且核僅屬被告日常使用之一般用品，縱予沒收，所收之
    特別預防及社會防衛效果甚為薄弱，顯欠缺刑法上重要性，
    本院認無就之為沒收或追徵之必要，爰依刑法第38條之2 第
    2 項之規定，不予宣告沒收。
據上論斷，應依刑事訴訟法第452 條、第273 條之1 第1 項、第
299 條第1 項前段、第300 條，判決如主文。
本案經檢察官林佳勳聲請簡易判決處刑，檢察官林曉霜到庭執行
職務。
中　　華　　民　　國　 110　　年　　11　　月　　30　　日
                  刑事第八庭    法　官　徐雍甯
以上正本證明與原本無異。
如不服本判決應於收受判決後20日內向本院提出上訴書狀，並應
敘述具體理由。其未敘述上訴理由者，應於上訴期間屆滿後20日
內向本院補提理由書(均須按他造當事人之人數附繕本)「切勿逕
送上級法院」。
                                書記官　楊宇國
中　　華　　民　　國　 110　　年　　11　　月　　30　　日
附錄本案論罪科刑法條
中華民國刑法第339條之4
犯第 339 條詐欺罪而有下列情形之一者，處 1 年以上 7 年以
下有期徒刑，得併科 1 百萬元以下罰金：
一、冒用政府機關或公務員名義犯之。
二、三人以上共同犯之。
三、以廣播電視、電子通訊、網際網路或其他媒體等傳播工具，
    對公眾散布而犯之。
前項之未遂犯罰之。